【裁判字號】    99,交抗,159
【裁判日期】    990820
【裁判案由】    聲明異議
【裁判全文】
臺灣高等法院臺南分院交通事件裁定     99年度交抗字第159號
移
抗告人即受處分人  甲○○
上列抗告人即受處分人因違反道路交通管理處罰條例案件，不服
臺灣嘉義地方法院中華民國99年6月29日裁定（99年度交聲字第
256號）提起抗告，本院裁定如下：
    主  文
抗告駁回。
    理  由
一、抗告意旨略以：
  (一)嘉義市○○路、大雅路、新生路、民族路與本案路口（啟明
    路、公義路、彌陀路、體育路、垂楊路）均同為五岔路口，
    由啟明路往新生路亦有機車兩段式左轉標誌，並設有待轉區
    白色框線，為何同樣五岔路口，啟明路往新生路就視為直線
    ，但往彌陀路就認為是左轉。
  (二)啟明路內車道係往公義路、彌陀路專用車道，第二條快車道
    應為左轉彌陀路直行體育路車道，最外車道為前行體育路及
    右轉垂楊路車道，機車停等區是劃在第二外車道前方，不是
    在直行汽車道前方。
二、異議意旨略以：異議人於民國99年4月24日下午3時5分許，
    騎乘車號UMV-582號輕型機車行經嘉義市○○路與垂楊路口
    時，欲往彌陀路方向行駛，雖該路口設置有兩段式左轉標誌
    ，但啟明路往彌陀路之燈號為單方向行駛，不會有前方來車
    之顧慮，而該處路口機車停車格劃於汽車停止線正前方，即
    表示汽車要禮讓機車優先，而無後方來車之顧慮，在此情況
    下，讓伊直覺往彌陀路是直行道路，往公義路行駛才需兩段
    式左轉，且該路口嗣後另增設「往彌陀路、公義路機慢車請
    兩段左轉」之標誌，亦表示原標示不夠清楚而讓人誤解，故
    伊遭警攔查認不依標誌指示行駛，而經裁處新臺幣（下同）
    600元之罰鍰，原處分顯有錯誤，為此狀請撤銷等語。
三、按機器腳踏車行駛至交岔路口，其轉彎，應依標誌或標線之
    規定行駛，道路交通安全規則第99條第2項定有明文。次按
    汽車駕駛人轉彎時，不依標誌、標線、號誌指示者，處600
    元以上1,800元以下罰鍰；汽車駕駛人（包含機器腳踏車）
    ，違反第48條第1項第2款，除依原條款處罰鍰外，並記違規
    點數1點，道路交通管理處罰條例第48條第1項第2款、第63
    條第1項第1款分別定有明文。
四、經查：
  (一)抗告人於99年4月24日下午3時5分許，騎乘車號UMV-582號輕
    型機車自嘉義市○○路北往南行駛至與垂楊路、體育路、彌
    陀路、公義路五岔路口時，欲左轉彌陀路時，未依該路口所
    設置之機慢車兩段左轉標誌指示，逕行左轉，為嘉義市政府
    警察局第二分局新南派出所警員攔停，並填製嘉市警交字第
    L00000000號舉發違反道路交通管理事件通知單予以舉發等
    情，業據證人即舉發員警邱群童於原審調查時證述明確（見
    原審卷第17頁），且為抗告人所不爭執（見抗告人提出之聲
    明交通異議狀），並有上開舉發單、上開路口照片4紙、現
    場圖示1份在卷可稽（見原審卷第11、21～24頁），上開事
    實，應堪認定。
  (二)又匯集至上開五岔路口之啟明路為北往南方向，垂楊路為西
    往東向、體育路為南往北方向、彌陀路為偏東南往西北方向
    、公義路東北往西南方向，而如由啟明路北往南行至該五岔
    路口往體育路之行進方向，係北往南直行，如由啟明路往彌
    陀路行進之方向，則為北往東南方向，有該現場圖圖示及地
    圖附卷可查（見原審卷第21、25頁），且自啟明路口由北往
    南行向即抗告人行進之方向觀之，在該路口停止線之前（即
    在紅綠燈標誌之旁），有藍底白色圖案之機車兩段式左轉圖
    示標誌，其下方設有白底黑字「機慢車兩段左轉」說明之標
    誌；在該路口停止線前方路面，尚有明顯之「待轉區」白色
    框線標示，且以白色虛線標線之指示前進線延伸至垂楊路西
    往東方向路口之待轉區○○○○○路待轉區西往東往前延伸
    至彌陀路，有該上開路口之照片、現場圖1紙在卷可參（見
    原審卷第21頁）。故機慢車輛欲自啟明路口往彌陀路方向行
    駛，應遵守上開「兩段式左轉」標誌及待轉區所延伸之標線
    至垂楊路等待綠燈後直行。抗告人於原審調查時，對於啟明
    路上設有「兩段式左轉」標誌並不爭執，惟辯稱：「我覺得
    那是往公義路要兩段式左轉，因為往公義路才會遇到彌陀路
    汽車」云云，惟機車沿啟明路由北往南行駛，欲前往彌陀路
    ，既須左轉，並非直行，啟明路上復設有「兩段式左轉」標
    誌標誌，依上開規定，自應遵守兩段式左轉規定。機車騎士
    不能以「自行判斷」左轉有無危險，取替標誌之功能，而無
    視於標誌設置之規範上意義。抗告人辯稱：「伊直覺往彌陀
    路是直行道路，往公義路行駛才需兩段式左轉」云云，顯無
    足採。又上開啟明路口原既設有藍底白色圖案之機車兩段式
    左轉圖示標誌及標線，縱事後再增設「往彌陀路、公義路機
    慢車請兩段左轉」之標誌，亦無礙於前開已明確設置之標誌
    ，抗告人因而認有標誌不清之嫌，亦有誤會。
  (三)又機器腳踏車停等區線，用以指示汽缸總排氣量未滿550立
    方公分之機器腳踏車駕駛人於紅燈亮時行駛停等之範圍，其
    他車種不得在停等區○○○○道路交通標誌標線號誌設置規
    則第174條之2設有明文。上開汽車停止線前所設置之機車停
    等區，係用於號誌化路口汽、機車分流措施的作法之一，為
    提昇車流秩序與安全而設。機器腳踏車停等區之設置，亦僅
    有禁止機車以外車輛進入停留之功能，縱設於允許左轉之快
    車道前方，並無允許機車與汽車同樣可以逕行左轉或有優先
    於汽車行駛而左轉之意義。抗告意旨認機車停等區設於允許
    左轉之快車道前方，表示機車可優先行駛左轉云云，自有誤
    會。至抗告意旨主張嘉義市○○路、大雅路、新生路、民族
    路與本案路口（啟明路、公義路、彌陀路、體育路、垂楊路
    ）均同為五岔路口，由啟明路往新生路亦有機車兩段式左轉
    標誌，並設有待轉區白色框線，為何同樣五岔路口，啟明路
    往新生路就視為直線，但往彌陀路就便認為是左轉云云，縱
    然屬實，亦不能因而阻卻抗告人本案違規事實之成立，自不
    能比附援引而為有利於抗告人之認定。
五、原審認移送機關依道路交通管理處罰條例第48條第1項第2款
    、違反道路交通管理事件統一裁罰基準及處理細則及違反道
    路交通管理事件統一裁罰基準表所載之裁罰標準之相關規定
    ，裁處抗告人600元之罰鍰，並依道路交通管理處罰條例第
    63條第1項第3款之規定，記違規點數1點，認無違誤，乃駁
    回抗告人即異議人之異議。經核其認事用法，並無違誤。抗
    告人猶執前詞提起抗告，指摘原裁定不當，為無理由，應予
    駁回。
據上論結，應依依道路交通管理處罰條例第89條、道路交通案件
處理辦法第26條，刑事訴訟法第412條，裁定如主文。
中    華    民    國    99    年    8     月    20    日
                  刑事第六庭    審判長法  官  董武全
                                      法  官  賴純慧
                                      法  官  林英志
以上正本證明與原本無異。
不得再抗告。
                                      書記官  魏安里
中    華    民    國    99    年    8     月    20    日

司法院資訊處製作；財團法人民間司法改革基金會備份。
